最高法院刑事判決                              八十八年度台上字第二○五○號
    上  訴  人  甲○○ 男民國.
右上訴人因強盜案件，不服台灣高等法院中華民國八十七年十二月二十三日第二審更
審判決（八十七年度上更(一)字第四五八號，起訴案號：台灣士林地方法院檢察署八十
六年度偵字第一○四一八號），提起上訴，本院判決如左：
    主  文
原判決撤銷，發回台灣高等法院。
    理  由
本件原判決認定上訴人甲○○於民國八十六年十月十日零時十分許，見行動不便之女
子黃于庭獨行於台北市○○區○○街五巷內，竟意圖為自己不法之所有，帶匕首一
把，搶奪黃于庭肩上皮包，因黃女緊抓皮包不放，並大喊：「救命……搶劫！」上訴
人見財物無法得手，旋即逃離現場，適陳銘榮、林嘉慶正在該巷九號內與友人聊天，
聽到呼救聲後立即衝出門外見上訴人慌張奔逃遂予攔阻欲逮捕，上訴人為脫免逮捕，
竟持匕首與陳、林二人互毆，惟仍為二人制服等情，係犯加重準強盜未遂罪，因而撤
銷第一審判決，改論上訴人意圖為自己不法之所有，帶兇器，搶奪他人之動產未遂
，因脫免逮捕，而當場施以強暴，累犯之罪刑，扣案之匕首一把亦依法諭知沒收，固
非無見。
惟查刑法第三百二十九條之準強盜罪，係以犯竊盜罪或搶奪罪，因防護贓物、脫免逮
捕或湮滅證據，而當場施以強暴、脅迫為要件，而所謂當場，固不以實施竊盜或搶奪
之現場為限，即已離現場而尚在他人跟蹤追躡中者仍不失為當場。本件原判決事實認
定上訴人因搶奪黃于庭皮包未成，旋即逃離現場，在距離現場七、八公尺遠處，適為
陳銘榮、林嘉慶聽聞呼救聲後衝出攔阻欲予逮捕，上訴人始持匕首相向以暴力脫免逮
捕，上訴人既已逃離現場，則是否符合當場之要件，與上訴人是否犯準強盜罪至有關
係，本件原判決事實認定尚欠明瞭，判決理由內亦未說明，遽行論斷，已難謂無判決
理由不備之違法。又本件扣案犯罪用之「匕首」一把，依卷內影印之形狀觀之，似為
一般用之折疊刀（見第一審卷第五十四頁），與槍砲彈藥刀械管制條例第四條第一項
第三款所謂「匕首」，即如該條例附圖所例示之形狀並不相類似，且第一審勘驗該扣
案之「匕首」其目的僅在確認是否屬刑法第三百二十一條第一項第三款之兇器（見第
一審卷第五十二頁），亦未認定該扣案之兇器即為匕首，扣案之兇器是否即為槍砲彈
藥刀械管制條例所稱之「刀械」，原判決並未說明其依憑之證據及理由，亦有判決理
由不備之違法，上訴意旨，指摘原判決違背法令，尚非全無理由，應認有發回更審之
原因。
據上論結，應依刑事訴訟法第三百九十七條、第四百零一條，判決如主文。
中      華      民      國    八十八    年      四      月    二十二    日
                              最高法院刑事第十庭
                                  審判長法官  莊  登  照
                                        法官  洪  明  輝
                                        法官  蔡  清  遊
                                        法官  黃  一  鑫
                                        法官  林  秀  夫
      右正本證明與原本無異
                                              書  記  官
中      華      民      國    八十八    年      四      月    二十八    日
